【裁判字號】    89,上易,2971
【裁判日期】    900614
【裁判案由】    公共危險（家庭暴力案件）
【裁判全文】
臺灣高等法院臺中分院刑事判決                  八十九年度上易字第二九七一號
    上  訴  人  臺灣臺中地方法院檢察署檢察官
    被      告  丁○○
    指定辯護人  本院公設辯護人  丙○○
右上訴人因公共危險（家庭暴力案件）案件，不服臺灣臺中地方法院八十九年度上易
字第二九七一號中華民國八十九年十月三十日第一審判決（起訴案號：臺灣臺中地方
法院檢察署八十九年度偵字第一二九一三號），提起上訴，本院判決如左：
      主  文
原判決撤銷。
丁○○無罪。
      理  由
一、公訴意旨略以：丁○○曾犯懲治盜匪條例案件，被法院判處有期徒刑四年確定，
    甫於民國八十八年六月二十五日執行完畢，猶不知悔改。前因借款不遂及時常騷
    擾事，而與其姊戊○○及外甥乙○○發生不快，遂於八十九年五月二十八日凌晨
    一時十分許，復前往戊○○位於台中市○區○○路二段六巷四號一樓住處，以其
    所有之打火機點燃廣告紙後，自該現有人使用之住宅附連圍牆之大門下方塞入，
    而欲放火燒燬該住宅，後因火力不足，致未引燃置於該大門內附近之紙疊、垃圾
    及機車等物而熄滅，致未得逞。適員警據報趕至，乃循線於同日凌晨一時二十分
    許，在台中市○○路與天津路口查獲丁○○，並在其身上取獲打火機一個。因認
    丁○○係犯刑法第一百七十三條第三項、第一項之放火未遂罪嫌。
二、按犯罪事實應依證據認定之，無證據不得推定其犯罪事實，刑事訴訟法第一百五
    十四條定有明文；又不能證明被告犯罪或其行為不罰者，應諭知無罪之判決，復
    為刑事訴訟法第三百零一條第一項所明定。次按刑法第一百七十三條第一項之放
    火罪，係以放火燒燬現供人使用之住宅或現有人所在之建築物、礦坑、火車、電
    車或其他供水、陸、空公眾運輸之舟、車、航空機者，為構成要件。而該條所謂
    現供人使用之住宅，係指現實供人住居使用之房宅而言；所謂之建築物，乃指定
    著於土地之工作物，除須上有屋面，周有門壁，足以蔽風雨、通出入外，尚須適
    於「人」之起居始可，此由該條項將「住宅」與「建築物」併列即可知之，如非
    放火燒燬該條所定之物，即不得以該罪相繩，該條第三項之未遂犯亦應作相同之
    解釋，合先敘明。
三、訊據上訴人即被告丁○○（以下稱被告）坦承有於前開時地，以打火機點燃廣告
    紙後，自被害人戊○○住宅附連圍牆之大門下方塞入，因火力不足，而熄滅之事
    實，惟堅決否認有放火燒燬被害人住宅之犯意，辯稱：那一天是去找我姐姐，我
    不知道我姐姐為什麼沒有來開門，就在外面等，就看到小門牆柱附近有蟑螂跟螞
    蟻，就拿起廣告紙，用打火機點燃，是要燒蟑螂、螞蟻，不是要放火。沒有要燒
    燬我姐姐房屋的意思。我在那裡看到火已經熄了才走等語。經查，被告確有在被
    害人戊○○住宅外之圍牆鐵門，以其所有之打火機點燃廣告紙，從鐵門下塞入燃
    燒，嗣因火力不足熄滅之事實，已據被告供承在卷，核與被害人戊○○指述及證
    人乙○○證述之情節相符，並有警製現場勘驗圖一紙、照片六張附卷足憑，此部
    分之事實，應無疑問，被告否認有放火之行為，並無可採。茲欲審究者，乃為被
    告放火之行為，與刑法第一百七十三條之構成要件是否相當，應否依該條論處而
    已。查被害人戊○○於警訊時稱：當時我在屋內寢室看見有人將燃燒的紙塞進鐵
    門來，即刻打一一○電話向警方報案，而當時我看見嫌犯纖細的手指即知道是我
    親弟弟丁○○所放的火等語；其於偵查中稱：他（指被告）以打火機點燃廣告紙
    然後再塞進門縫內，正巧我兒子在客廳吃麵有看到，告訴我就用相機拍照等語；
    其於原審訊問時稱：我是聽到有人按了兩次門鈴，丁○○將紙點燃塞入我門的房
    子，我才叫乙○○趕快照相，後來整張紙都有燒完，後來丁○○有離開等語。證
    人乙○○於警訊時證稱：當時我正坐在一樓客廳中抽煙，突然聽到二聲的按鈴聲
    （我即猜想可能是我舅舅丁○○，因為：我有聽到他在門外咳嗽的聲音，我很確
    定門外就是我舅舅），在此同時，我亦聽到有打火機點燃的聲響後立即看見門縫
    被塞進一張燃燒的紙張（被塞進紙張時，該動作前輩我用相機拍下來了）同時我
    就叫我母親打一一○報案等語；其於原審訊問時證稱：當天我吃完飯，在抽菸，
    聽到按二聲門鈴的聲音，然後就看到他（指被告）用打火機點了二次，之後就看
    到點燃的廣告紙從門縫塞進來，我也有看到他的手及咳嗽的聲音，確實是他。‧
    ‧‧廣告紙燒完就沒有了，大門也有被燒的痕跡，他燒的門算是我們的小門等語
    。參以現場圖及現場照片可知，被告係在被害人家圍牆的小門外點火，並未對房
    屋的本體點火；再以當時的火勢而言，除地上遺留廣告紙燃燒後之灰燼，鐵門有
    燻黑的痕跡外，別無其他物品燃燒。經本院前往現場勘驗結果，與台中市警察局
    第二分局縱火案現場勘驗圖及現場照片所示相同。小門寬八十公分；鐵欄寬五十
    公分；起火點到二號公寓大門入口二‧四公尺；小門到被害人住所大門台階下端
    二‧五公尺；小門到被害人住所大門紗窗門三‧七公尺，有本院勘驗筆錄在卷足
    憑。依此判斷，該小門是鐵製，兩邊為水泥柱，僅燒少許廣告紙，廣告紙燒完隨
    即熄滅，小門根本無法引燃，由被告放火之處所距離被告住宅，又尚有一段相當
    之距離，並有空地阻隔。因此被告之放火行為，尚不足以發生被害人住宅燃燒之
    結果，亦無立即而明顯之危險。且起火點距離二號公寓大門入口，亦有二‧四公
    尺，如前所述，亦不致發生燃燒他人公寓住宅之危險。依前揭說明，被告放火之
    標的物，應為被告住宅外之鐵製小門，並非所謂之住宅或建築物，被告之行為即
    與刑法第一百七十三條之構成要件不相當，自不得依該罪論處。是被告放火之標
    的物，既為被害人住宅以外之圍牆小門，應屬刑法第一百七十五條所指之其他物
    品，惟被告放火並未燒燬該小門，仍屬未遂階段，但刑法第一百七十五條，並無
    處罰未遂犯之規定。此外又無任何積極證據，足以證明被告有何放火燒燬現供人
    使用之住宅、或現有人所在之建築物未遂之行為，本件不能證明被告犯罪。原審
    以被告犯罪之事證明確，予以論罪科刑，固非無見，惟查本件既不能證明被告犯
    罪，已如前述，被告上訴指摘原判決不當，應認為有理由，應由本院將原判決撤
    銷改判，諭知被告無罪之判決。
據上論結，應依刑事訴訟法第三百六十九條第一項前段、第三百六十四條、第三百零
一條第一項，判決如主文。
本案經檢察官甲○○到庭執行職務。
  中       華       民       國   九  十    年     六      月    十四     日
                                  臺灣高等法院臺中分院刑事第五庭
                                        審判長法  官  郭  同  奇
                                              法  官  胡  森  田
                                              法  官  姚  勳  昌
右正本證明與原本無異。
檢察官得上訴。
被告不得上訴。
如不服本判決應於收受送達後十日內向本院提出上訴書狀，其未敘述上訴之理由者並
得於提起上訴後十日內向本院補提理由書（均須按他造當事人之人數附繕本）。
                                              書記官  康  孝  慈
中       華       民       國   九  十    年     六      月    十五     日
                                                                        Ｋ


司法院資訊處製作；財團法人民間司法改革基金會備份。
